臺灣板橋地方法院刑事判決　　　　　　　　　　　　　九十三年度訴字第七九三號
　　公　訴　人　臺灣板橋地方法院檢察署檢察官
　　被　　　告　乙○○
　　指定辯護人　葉文博律師
右列被告因強盜案件，經檢察官提起公訴（九十三年度偵字第四五八二號），本院判
決如左：
    主  文
乙○○意圖為自己不法之所有，以脅迫至使不能抗拒，而取他人之物，累犯，處有期
徒刑柒年。
    事  實
一、乙○○前於民國八十二、八十三年間，分別因違反肅清煙毒條例案件，經臺灣高
    等法院於八十三年一月三十一日以八十三年度上訴字第三○六號判處有期徒刑三
    年二月確定，及本院八十四年五月二日八十四年度訴字第一七九號判處有期徒刑
    三年四月確定，二案接續執行，九十二年四月十三日執行完畢；詎乙○○仍不知
    悔悟，竟意圖為自己不法之所有，於九十三年四月十六日十五時許，在桃園縣龜
    山鄉○○路光啟高中對面北上路段，攔停甲○○所駕駛車號：ＥＸ-二○○號之
    計程車，佯稱欲至臺北縣新莊市○○路，於行經新莊市○○路、龍安路口時，乙
    ○○即以預藏之玩具手槍抵住甲○○腰部，喝令甲○○交出財物，以此脅迫手段
    ，至使甲○○不能抗拒，而強盜甲○○現金新臺幣（下同）一千一百元，得手後
    ，因欲購買毒品施用，遂再命甲○○將上開車輛駛至臺北縣板橋市南雅夜市，然
    甲○○已從後視鏡查覺乙○○所持槍枝之瞄準部分為塑膠製作，並依其經驗判斷
    該槍重量甚輕，研判係為假槍，遂將車駛往位於臺北縣新莊市○○○路一四一號
    之臺北縣政府警察局新莊分局光華派出所報警處理，經警當場逮捕乙○○，並扣
    得玩具手槍一把（含彈匣）、贓款一千一百元。
二、案經甲○○訴由臺北縣政府警察局新莊分局報請臺灣板橋地方法院檢察署檢察官
    偵查起訴。
    理  由
一、訊據被告乙○○固坦承有於右揭時、地持玩具手槍要被害人交付財物等情不諱，
    惟矢口否認有何強盜犯行，辯稱略以：伊當天吸毒精神恍惚，不知在做什麼，槍
    掉下要撿起來，計程車司機以為伊要搶他，所以把一千一百元放在伊手中；假如
    要搶他，會要求把全部財產拿出來，甚至於把車子據為己有，不可能只要求拿一
    千一百元，豈有在沒有反抗情形下被載到派出所；真的沒有要強盜被害人財物的
    意思等云云。辯護略以：被告本意並無強盜之意思，或許是被害人誤解，被告在
    警詢、偵查訊問時，因毒品藥性發作，供述是在神智不清下所為；又被告還在車
    上，且由被害人控制中，沒有辦法自由支配財物，是否已該當既遂犯行，應值斟
    酌等語。經查：考究如上辯詞得悉，本件爭執點為被告取得財物是否基於強盜之
    犯意而為，換言之，即被告強盜犯意之有無；以及被告取得一千一百元後，是否
    仍在被害人之支配下而屬未遂行為，易言之，被告本件犯行究係該當既遂抑或未
    遂。茲分述之：
    (一)、被告乙○○於右揭時間、地點持玩具手槍抵住被害人腰部，喝令被害人交付
        財物得逞之全部經過事實，業據證人即被害人甲○○於本院審理時證述綦詳
        （見本院九十三年八月三日審判筆錄），與其於警訊、偵查中之證述，亦無
        不合；而該證述整體強盜經過情節，亦與被告供承以：出門拿玩具槍即是要
        去搶錢，是要購買毒品，並要順路去買毒品，所以拿到錢後，沒有馬上下車
        等語（見本院九十三年四月十六日羈押訊問筆錄）等情，互核相符，並無齟
        齬，已堪憑信。又被告搭計程車於上車之際，與被害人（即證人）相互間之
        談話語氣平和，拿槍抵住被害人時，則音量提高，聲音激動，說話清楚，沒
        有感覺被告有搖晃或其他異狀等情，亦據證人甲○○於本院證述明確（見同
        上審判筆錄），則被告於行為之際，並無任何精神恍惚耗弱情事，應堪確信
        ，此徵諸檢察官訊問，暨其後聲請羈押，被告於本院羈押訊問時即已清醒，
        蓋被告供承：施打海洛因後四、五小時就清醒等語明確，則被告係於九十三
        年四月十六日十五時許為本案犯行，同日晚間十時二十分許解送檢察官訊問
        ，訊問後同日晚間十時五十分許聲請本院羈押，因之，被告於檢察官暨本院
        訊問時當已清醒，應無疑問。再者，輔以證人甲○○與被告間，僅屬偶然間
        之搭載乘客關係，並無無端構陷入人於罪之理，因認證人甲○○證述，與事
        實已屬相符，要可肯認，所辯不知斯時所為一節，顯係飾卸，毫無可採。復
        有臺北縣政府警察局贓物認領保管單乙紙附卷及右揭玩具手槍乙枝（含彈匣
        乙個）扣案可佐。
    (二)、按強盜罪所施用之強暴脅迫，須足使被害人喪失意思自由，並達於不能抗拒
        之程度，始足當之。至其是否已達於使人不能抗拒之程度，則應就客觀具體
        之情狀加以判斷。又強盜罪之所謂「不能抗拒」，係指行為人所為之強暴、
        脅迫等不法行為，就當時之具體事實，予以客觀之判斷，足使被害人身體上
        或精神上達於不能或顯難抗拒之程度而言。再者，所謂強暴、脅迫手段，祇
        須抑壓被害人之抗拒，足以喪失其意思自由為已足，縱令被害人實際並無抗
        拒行為，仍於強盜罪之成立不生影響。（最高法院七十一年度臺上字第一０
        四０號、九十一年度臺上字第二九０號及九十二年度臺上字第四二四０號裁
        判意旨參照）；查被害人甲○○於本院審理時證述稱：被告用脅迫之方式，
        不得不給錢，拿著一支槍抵住腰部，會怕就給他錢，拿完錢後被告沒有把槍
        收起來等語（見本院九十三年八月三日審判筆錄）屬實，而強盜罪之既遂與
        否，係以行為人是否得財為判斷標準，被告既有如前述已經取得財物，業據
        證人甲○○證述明確，並有贓物認領保管單可佐，則被告顯係將該等財物置
        諸己力控制之下，自屬強盜既遂犯行，非僅止於未遂而已，並無疑義。
    (三)、承上所述，因衡本案犯罪地點係於密閉之計程車內，向外呼救不易，而被告
        所持之玩具手槍，經送內政部警政署刑事警察局鑑定結果（見該局九十三年
        四月二十七日刑鑑字第０九三００八六八四七號槍彈鑑定書），雖認不具殺
        傷力，然槍枝能瞬間擊發取人性命或使人受傷，而屬違禁物，眾所皆知，又
        一般人對槍枝之構造、性能並不熟稔，驟然遭人在密閉車內，近距離持以抵
        可確信，應不得以本案被害人本身事後判斷被告所持槍枝可能係假槍等個人
        因素而更異被告行為在客觀之法評價上之判斷，是被告持玩具手槍喝令被害
        人交付財物之行為，在客觀上已至使被害人喪失意思自由而達於不能抗拒之
        脅迫程度，質言之，被告所為乃基於強盜他人財物之意思而為，甚明，同無
        疑義，蓋如無該等強盜犯意，則被告於被害人誤認而交付財物時，即應表明
        僅係玩具槍，且並返還之，而非先取一千元後復為一百元之再取，所辯要無
        可採。被告復辯以：如要搶會要被害人交出所有財物，甚至於把被害人車子
        據為己有一節，然據被告於本院訊問時所陳，伊搶錢即係要順路去購買毒品
        者，衡之此情，即係為購買毒品之用，顯然可見，因認其所取一千一百元之
        款項，與一般毒品施用者生活經驗常情，並不生違背。綜上所述，被告辯稱
        暨辯護所指，均或誤會，本案事證明確，被告犯行，足以認定。
二、核被告乙○○所為，係犯刑法第三百二十八條第一項之強盜罪，被告所為先後取
    得款項犯行，係於密接時地而為，侵害同一法益，各該行為之獨立性薄弱，依一
    般社會健全觀念，時距上難以分開，於刑法評價上，應視為數個舉動之接續，應
    為包括之評價，為接續犯，屬於法律上之一罪；又公訴以被告所為認係屬強暴手
    段，然強暴者，係逞以不法腕力，使他人無以抗拒，或以有形之體力或其他類此
    之行為，造成被害人心理上、生理上被強制之狀態，進而，足以妨害被害人之意
    思決定之自由與依其意思決定而行動之自由；脅迫者，則以言詞或舉動顯示有加
    害他人之意思，或以加害他人之意思通知他人，使生畏懼之威脅逼迫，進而，妨
    害被害人之意思決定之自由與依其意思決定而行動之自由。二者間，其造成他人
    意思決定自由之障礙雖無不同，然於方式上，則非等同。本案被告以玩具手槍抵
    認係脅迫，而非強暴，公訴就此，容或有誤，附此敘明。又被告有如事實欄所示
    前科，並經執行完畢，有臺灣高等法院被告全國前案紀錄表在卷可憑，是其於前
    案有期徒刑之執行完畢後五年內，再犯有期徒刑以上之本罪，為累犯，應依刑法
    第四十七條規定加重其刑。爰審酌被告素行、犯罪動機、手段、目的、強盜財物
    價值暨所生危害及犯罪後態度等一切情狀，量處如主文所示之刑。另扣案之玩具
    手槍經主管機關之內政部刑事警察局鑑驗並無殺傷力，於客觀上亦難認為足以對
    人之身體或健康造成危害，應認非屬兇器，換言之，於本案並無刑法第三百三十
    條規定之適用。被告持以犯罪所用之玩具手槍一支，如上所述，並非違禁物，又
    雖經扣案，然被告供承該槍係現年十歲之兒子自行到玩具店所購買，因依民法第
    七十七條、第八十四條規定本意，應認非屬被告所有，毋庸宣告沒收，均附此敘
    明。
據上論斷，應依刑事訴訟法第二百九十九條第一項前段，刑法第三百二十八條第一項
、第四十七條，判決如主文。
本案由檢察官許梨雯提起公訴，經檢察官游鉦添到庭執行職務。
中　　　華　　　民　　　國　　九十三　　年　　　八　　　月　　 十七 　　日
                                臺灣板橋地方法院刑事第九庭
                                    審判長法  官  蔡新毅
                                          法  官  林海祥
                                          法  官  黎錦福
右正本證明與原本無異。
如不服本判決，應於判決送達後十日內向本院提出上訴狀 (應附繕本)，上訴於臺灣
高等法院。
                                          書記官  蔡麗春
中　　　華　　　民　　　國　　九十三　　年　　　八　　　月　　 十七 　　日
附錄本案論罪科刑法條全文：
中華民國刑法第三百二十八條
意圖為自己或第三人不法之所有，以強暴、脅迫、藥劑、催眠術或他法，至使不能抗
拒，而取他人之物或使其交付者，為強盜罪，處五年以上有期徒刑。
以前項方法得財產上不法之利益或使第三人得之者，亦同。
犯強盜罪因而致人於死者，處死刑、無期徒刑或十年以上有期徒刑；致重傷者，處無
期徒刑或七年以上有期徒刑。
第一項及第二項之未遂犯罰之。
預備犯強盜罪者，處一年以下有期徒刑、拘役或三千元以下罰金。
